【裁判字號】    97,聲,3705
【裁判日期】    980205
【裁判案由】    聲明異議
【裁判全文】
臺灣板橋地方法院刑事裁定              97年度聲字第3705號
聲明異議人  甲○○
即 受刑 人
上列異議人即受刑人因違反肅清煙毒條例等案件，對於臺灣板橋
地方法院檢察署檢察官之執行指揮命令（97年度觀執更已第13號
）聲明異議，本院裁定如下：
    主    文
異議駁回。
    理    由
一、本件聲請意旨略以：為97年度觀執更已字第13號執行指揮書
    執行不當，依法提出聲明疑義或異議事，理由如下：
  (一)緣異議人前因犯肅清煙毒條例案件，業經臺灣板橋地方法院
    檢察署檢察官以84年度偵字第17480 號偵結提起公訴，經由
    本院以85年度訴字第1078號判決有期徒刑4 年，另一肅清煙
    毒條例案件，業由臺灣高雄地方法院以82年度訴字第2291號
    判決有期徒刑3 年8 月確定；嗣於90年8 月12日，異議人因
    再犯毒品危害防制條例案件，而被撤銷假釋，應執行殘刑4
    年4 月又1 日，未依中華民國96年罪犯減刑條例予以減刑，
    其執行有所不當。
  (二)異議人經撤銷假釋後，於民國90年9 月份，以非法手段，潛
    逃至中國大陸，嗣後因異議人收看新聞報導得知臺灣將實施
    全國性減刑，而異議人因知法網難逃，便於96年9 月20日到
    大陸廈門市臺灣居民出入境公安局自動歸案，卻被刑事拘留
    到97年2 月28日始遣送回臺灣。
  (三)依據中華民國96年罪犯減刑條例相關之規定，政府辦理全國
    性之減刑，採寬嚴並進之刑事政策，以鼓勵犯罪者能重新做
    人，做個好國民，亦即讓犯罪者能有個自新改過之機會，而
    異議人之肅清煙毒條例案件，依減刑條例之規定，應符合本
    次之減刑。(1)另依減刑條例第5 條之規定，本條例施行前經
    通緝而未於96年12月31日以前自動歸案接受偵查、審判或執
    行者，不得依本條例減刑。(2)異議人在大陸得知臺灣即將實
    施減刑，而於96年9 月20日至大陸廈門市臺灣居民出入境公
    安局自動歸案，盼能早日遣送回臺，得到政府之德澤獲得減
    刑，但因異議人被依刑事拘留至97年2 月28日始遣送回臺，
    然已超過96年12月31日之歸案時日，導致延誤，讓異議人無
    法受惠政府的德澤與美意而不能獲得減刑。
  (四)再依刑事訴訟法第2 條之規定，實施刑事訴訟程序之公務員
    ，就該管案件應於被告有利及不利之情形一律注意。(1)另依
    兩岸司法事務之辦理，異議人之減刑案件法曹，理應向大陸
    廈門市臺灣居民出入境公安局調閱異議人歸案之偵查資料，
    方為符合刑事訴訟法第2 條之規定，及憲法保護國民訴訟之
    權益。(2)異議人於96年9 月20日已在大陸方面自動歸案，依
    情依理依法，均為合理，而符合中華民國96年罪犯減刑條例
    之資格，依法應受惠於政府之減刑美意，方為合法。
  (五)再依據刑法第62條自首投案之規定，犯罪者自首或投案須向
    該管公務員申告，而該管公務員即指偵查之機關，然而不限
    於向犯罪地或法院管轄地之檢察官申告，未能向偵查機關申
    告時亦可向非偵查機關之公務員刑事機關申告，請其轉達偵
    查機關，方為合法，依此異議人之自動歸案，依法是合理合
    法的，理應受惠予以減刑。然異議人雖非在本國歸案接受偵
    查、審理，但依據兩岸司法事務之處理辦法，兩岸司法應有
    互助之共通點，兩岸司法既有互助之關係，則異議人之歸案
    日期，理應是由大陸廈門市臺灣居民出入境公安局之歸案日
    期為基準，方為合法。
  (六)綜觀以上所述，係依據刑事訴訟法第483 條、第484 條相關
    之規定，向諭知該裁判之法院提出聲明疑義或異議云云。
二、按受刑人或其法定代理人或配偶以檢察官執行之指揮為不當
    者，得向諭知該裁判之法院聲明異議，刑事訴訟法第484 條
    定有明文；經查：
(一)、本件受刑人甲○○前於82年間，因違反肅清煙毒條例案件，
    經臺灣高雄地方法院以82年度訴字第2291號判決判處有期徒
    刑3 年8 月，上訴後，經臺灣高等法院高雄分院以82年度上
    訴字第2637號判決上訴駁回確定；又於84年間，因違反肅清
    煙毒條例案件，經本院以85年度訴字第1078號判決判處有期
    徒刑4 年，上訴後，經臺灣高等法院以85年度上訴字第3315
    號判決上訴駁回確定；上開2 案所處徒刑經接續執行後，於
    87年12月10日因縮短刑期假釋出監，嗣因於假釋期間未依規
    定報到且再犯毒品危害防制條例案件經通緝在案，違反保護
    管束應遵守事項，情節重大，而被撤銷假釋，應執行殘刑4
    年4 月又1 日；詎該案移送臺灣板橋地方法院檢察署執行時
    ，受刑人即異議人因拒不到案執行而逃匿，經該署檢察官傳
    喚、拘提無著，遂經該署於91年7 月31日以板檢森已緝字第
    2714號通緝書通緝在案；至97年2 月28日，異議人經警緝獲
    ，並移送臺灣板橋地方法院檢察署歸案後，即由同署檢察官
    以97年度執更緝字第17號執行指揮書將異議人發監執行，復
    於97年7 月16日換發97年度觀執更字13號執行指揮書等節，
    此據本院依職權調取上開刑事案件及執行案件卷宗查證無訛
    ，並有臺灣高等法院被告前案紀錄表在卷可憑，據此，本件
    受刑人所犯上開二罪所處徒刑經接續執行後，於87年12月10
    日因縮短刑期假釋出監，嗣因於假釋期間違反保護管束應遵
    守事項，情節重大，而被撤銷假釋，應執行殘刑4 年4 月又
    1 日，惟因受刑人逃匿拒不到案執行而發布通緝，後於97年
    2 月28日經警緝獲到案等情，已如前述，則檢察官據以換發
    97年度觀執更字第13號執行指揮書，核其指揮書上之記載尚
    無錯誤，要難認有何執行不當情事。
(二)、復按假釋中之人犯，經撤銷假釋者，仍應依本條例規定聲請
    裁定減刑；又依本條例應減刑之罪，已經判決確定尚未執行
    或執行未完畢者，由檢察官或應減刑之人犯聲請最後審理事
    實之法院裁定之，中華民國96年罪犯減刑條例第2 條第2 項
    但書及第8 條第1 項均定有明文；是若符合減刑要件時，檢
    察官及受刑人本人均屬有聲請權之人，均得向該案最後審理
    事實之法院聲請減刑裁定，惟檢察官聲請減刑裁定與否，係
    屬檢察官職權事項，本院無從置喙，異議人若認為其符合減
    刑要件卻未獲減刑之裁定，則受刑人本人亦得向該案最後審
    理事實之法院聲請減刑裁定，附此敘明。
三、綜上，異議人猶執前詞聲明異議，指摘檢察官之執行指揮不
    當云云，為無理由，應予駁回。
據上論斷，應依刑事訴訟法第486條，裁定如主文。
中    華    民    國    98    年    2     月    5     日
                  刑事第十六庭    法  官  陳明偉
以上正本證明與原本無異
如不服本裁定應於送達後5日內向本院提出抗告狀
                                  書記官  陳玉心
中    華    民    國    98    年    2     月    5     日


司法院資訊處製作；財團法人民間司法改革基金會備份。
